最高法院刑事裁定　　　　　　　一○○年度台抗字第六九二號
抗　告　人　陳泰益
上列抗告人因強盜案件，不服台灣高等法院中華民國一００年八
月四日所為羈押之裁定（九十二年度重上更(三)字第一三五號），
提起抗告，本院裁定如下：
    主  文
抗告駁回。
    理  由
本件原裁定以抗告人陳泰益涉犯強盜而故意殺人罪嫌，經原審判
處無期徒刑後，依職權送上訴，原審法院依刑事訴訟法第一百二
十一條第二項規定訊問後，認其犯罪嫌疑重大，有逃亡之虞，且
所犯最輕本刑為五年以上有期徒刑之罪，非予羈押，顯難進行審
判或執行，而有羈押之必要，依刑事訴訟法第一百零一條第一項
第一款、第三款規定，於民國一００年八月四日執行羈押等情，
有原審訊問筆錄、押票在卷可查。抗告意旨略以：抗告人所犯強
盜而故意殺人等罪案件，其中違反槍砲彈藥刀械管制條例部分，
經第一審判處有期徒刑五年四月確定後，送監執行；另所犯強盜
而故意殺人罪部分，經原審法院以九十二年度重上更(三)字第一三
五號判決判處無期徒刑後，因原審法院程序上之疏失，於未確定
前即將抗告人送監執行。嗣上開二罪，經原審法院於九十二年十
二月二日裁定應執行無期徒刑。抗告人在監執行已十年餘，迄一
００年八月四日原審法院卻以強盜而故意殺人罪部分，未經第三
審判決定讞，尚未確定為由，將抗告人由受刑人改為被告身分而
為羈押。惟依行刑累進處遇條例規定，執行無期徒刑者，需在監
執行十五年始能提報假釋，抗告人原僅需再執行四年左右，即可
提報假釋。茲改以被告身分羈押，除停止累進處遇外，羈押之該
段期間亦不能納入累進處遇之計算，已嚴重損害抗告人之權益，
原裁定顯有違誤，懇請再改依受刑人之身分執行等語。惟按國家
對於特定人為確定具體之刑罰權，本具有兩種關係，一為國家與
個人間具體之刑罰權關係，即處罰者與被處罰者之實體關係；一
為確定具體之刑罰權而進行之訴訟關係，即裁判者與被裁判者之
程序關係。被告係刑事訴訟當事人之一造，為犯罪追訴之對象，
由法院審判以確定國家對其刑罰權是否存在及其處罰之範圍，是
被告乃訴訟程序上之名稱，案件經判決確定脫離訴訟繫屬後，其
身分才隨之消滅。而受有罪判決確定之特定人，在刑罰執行程序
中，因僅具被處罰者之身分，故稱為受刑人。本案抗告人所犯強
盜而故意殺人部分，因尚未判決確定，該案訴訟繫屬既仍存在，
其身分自為被告而為訴訟當事人之一造。原審法院以抗告人仍屬
被告之身分，綜合全部卷證資料，認其犯罪嫌疑重大，有刑事訴
訟法第一百零一條第一項第一款、第三款之情形，非予羈押，顯
難進行審判或執行，而有羈押之必要等情，已於原審法院押票上
載明羈押之理由。核屬原審羈押裁量權之適法行使，自無違法可
言。至抗告人前以受刑人之身分在監執行期間之累進處遇，與本
案若判決有罪確定後，再入監執行時，應如何計算，即屬執行問
題，與抗告人應否羈押無關。抗告意旨猶執前詞指摘原裁定違法
，難認有理由，應予駁回。
據上論結，應依刑事訴訟法第四百十二條，裁定如主文。
中    華    民    國  一○○  年    九    月    一    日
                      最高法院刑事第十庭
                          審判長法官  賴  忠  星  
                                法官  呂  丹  玉  
                                法官  吳      燦  
                                法官  蔡  名  曜  
                                法官  葉  麗  霞  
本件正本證明與原本無異
                                      書  記  官  
中    華    民    國  一○○  年    九    月    六    日
                                                      V